臺灣臺南地方法院民事判決　九十三年度重訴字第五○號
　　原　　　告　　中央存款保險股份有限公司
　　法定代理人　　戊○○
　　訴訟代理人　　曾仁勇　律師
　　被　　　告　　甲○○
　　　　　　　　　丙○○
　 　　　　　 　　己○○
　　　　　　　　　庚○○
　　右四人共同
　　訴訟代理人　　林金宗　律師
　　被　　　告　　丁○○
　　右　一　人
　　訴訟代理人　　鄭慶海　律師
　　複　代理人　　林華生　律師
　　被　　　告　　乙○○
右當事人間請求侵權行為損害賠償事件，經本院於民國九十三年十月十三日言詞辯論
終結，判決如左：
  主      文
原告之訴駁回。
訴訟費用由原告負擔。
  事      實
甲、原告方面：
一、聲明：求為判決被告應連帶給付原告新台幣（下同）一千八百七十六萬七千六百
    七十七元，及自起訴狀繕本送達翌日起至清償日止，按年息百分之五計算之利息
    。
二、陳述：
（一）被告甲○○、乙○○、丙○○、己○○、庚○○均係前台南市第五信用合作社
      （下簡稱台南五信，並於民國九十一年八月二十四日為陽信商業銀行概括承受
      其債權債務關係）授信審議委員會委員，被告丁○○原係該社總經理，均係受
      台南五信委任處理事務之人，爰第三人郭學書及廖雪昭夫婦於八十四年二月間
      ，以丁山建設股份有限公司（負責人郭福文，下簡稱丁山建設）所興建之門牌
      號碼高雄縣茄萣鄉○○路二七五號、二七三號、二六九號及二七一號房屋及其
      坐落之土地（下簡稱系爭房地）為擔保，向台南五信安順分社申貸每人各二筆
      貸款，金額分別為六百七十萬元、六百八十萬元、六百八十萬元及六百八十萬
      元（下簡稱系爭借款）。嗣八十九年四月十七日郭學書、廖雪昭要求更換借款
      人，改以郭建成、郭秀琴申貸每人各二筆貸款，金額分別為六百二十萬元、六
      百三十萬元、六百三十萬元及六百三十萬元。經該社審查小組評估意見為：該
      不動產鄰近區域空屋率偏高，今又逢房地產景氣低靡期，故倘以現時房價而論
      ，本擔保品之價值跌幅頗鉅，原鑑估金額已屬偏高，本案現為逾期案件，據了
      解，原借款人郭學書現任市政府工務局長（或原借款人為郭學書之妻），應較
      具清償能力，而更換之借款人郭建成目前為義務現役軍人，其還款來源為其父
      郭福文之事業收入（該員亦為本社催收戶），償還能力薄弱，借款人郭秀琴償
      還能力薄弱（雖表示不足部分由郭福文允諾補足，但該員亦為本社催收戶），
      對本社之債權恐難以確保等語，甲○○等五人遂於八十九年五月九日地十六次
      授信審議委員會決議「加徵郭學書為連帶保證人」，詎被告丁○○為求掩飾逾
      放比例，竟意圖損害前台南五信之利益，未敘明具體理由，即批示請授信審議
      委員會再研議，而被告甲○○等五人為逢迎被告丁○○之意，竟共同基於損害
      前台南五信利益之犯意聯絡，於八十九年五月十八日第十八次授信審議委員會
      再度決議「免再加徵郭學書為連帶保證人」，經被告丁○○於八十九年五月二
      十四日批示准予放貸，致八十九年六月十六日貸放後隨即延滯繳息，並於同年
      十二月十六轉列催收款項，共欠二千六百十六萬九千六百七十七元，而郭建成
      貸款案之擔保品，經本院拍賣均無人應買，致生損害於台南五信。
（二）按經授信審議委員會審議通過之案件，應依分層負責之授權制度，送請總經理
      、理事主席或理事會決定其准駁。理事會、理事主席或總經理對於授信審議委
      員會通過之授信條件有所調整者，應敘明具體理由。前台南五信授信審議委員
      會組織準則第八條第一項定有明文。而本件郭建成及郭秀琴之授信金額因均為
      一千三百餘萬元，依該社分層負責之授權制度規定，其授信權限在總經理。詎
      該社總經理即被告丁○○於八十九年五月十六日批示請授信審議委員會再研議
      時，竟未依前開授信審議委員會組織準則規定，敘明具體理由，且基於債權確
      保之原則，縱使郭學書拒絕擔任連帶保證人，被告等於再決議免加徵郭學書為
      連帶保證人之時，理應採取其他之債權確保措施，諸如加徵其他有資力之人為
      連帶保證人、補徵提其他擔保品或依擔保品現有之鑑估放款值詳實核貸等等才
      是，惟被告等人於八十九年五月十八日八十九年度第十八次授信審議委員會決
      議時，竟未附任何理由，即免加徵郭學書為連帶保證人外，且未再採取任何債
      權確保之措施，又本案郭學書及廖雪昭要求更換借款人為郭建成及郭秀琴時，
      郭學書時任台南市政府工務局局長，郭學書及廖雪昭應較具清償能力，是本件
      如無其他債權確保措施，既使未同意核貸，而對郭學書及廖雪昭為追償，其債
      權亦應可確保，實無非必同意更換借款人之理由。綜上，足認被告等五人為逢
      迎被告丁○○之意，而有違背任務之行為甚明，被告因此並經台灣台南地方法
      院檢察署以涉有背信罪嫌提起公訴在案。
（三）被告等人既受前台南五信委任，處理授信事務之人，竟不依規定執行職務，而
      違背其任務，違法辦理更換借款人，及逕免加徵原較具清償能力之連帶保證人
      郭學書，致生損害於前台南五信，顯具有相當因果關係，依關於民法第五百四
      十四條委任關係，及民法第一百八十四條第一項、第一百八十五條侵權行為賠
      償責任之規定，自應負連帶賠償責任。嗣於九十一年八月間行政院金融重建基
      金依行政院金融重建基金設置及管理條例第十條第一項規定，委託原告處理不
      善金融機構，依法接管前台南五信，而陽信商業銀行股份有限公司（下簡稱陽
      信銀行）依財政部函令核准概括受讓前台南五信，原告依上開條例第十條規定
      ，業已賠付陽信銀行有關本件貸款案損失，分別為九百三十三萬一千七百零七
      元及九百四十三萬五千九百七十元，合計一千八百七十六萬七千六百七十七元
      ，爰依上開條例第十六條規定，以自己名義，提起本件訴訟，請求被告連帶賠
      償原告如聲明所示之損害。
（四）行政院金融重建基金設置及管理條例之立法目的，主要在於政府處理經營不善
      金融機構所需之資金，制定其財源籌措及基金運用方式，原告則係受行政院金
      融重建基金之委託，將經營不善金融機構之資產和負債讓與承受銀行，並受委
      託辦理賠付及資產之善受處理事宜，故該條例第十六條第四項之立法意旨，即
      係基於重建基金設置目的，不應使應負賠償責任之人因政府公共基金之挹注，
      而免除原有之責任制裁，故規定由重建基金取得該經營不善金融機構依法得向
      應負賠償責任之人求償，一則係賦予原告於訴訟上之法定訴訟擔當權，俾原告
      得於接受重建基金委託後，得以自己名義向損害參加存款保險機構利益之該機
      構負責人或職員提起民事訴訟，再則於重建基金賠付原經營不善金融機構後得
      由原告代重建基金向應負賠償責任之人求償賠償金額。本件原告受重建基金委
      託，以重建基金賠付前台南五信負債超過資產之差額，則就差額範圍內屬於原
      台南五信之權利，即生債權之法定移轉效力而移轉予重建基金所取得。準此，
      原告依行政院金融重建基金設置及管理條例第十六條第四項規定，即得以自己
      名義，依委任及侵權行為法律關係，起訴請求被告等人連帶負損害賠償責任。
三、證據：提出台灣台南地方法院檢察署九十二年度偵字第三七二九、六五六一號起
    訴書、概括讓與承受信用合作社契約書、賠付契約書、致遠會計師事務所執行約
    定程序報告書附表擔保放款評估表節本、財政部九十一年五月二十日台財融(三)字
    第０九一八０一０八０四號函等影本各一份為證，並請求本院向致遠會計師事務
    所查明該所受委託執行程序中就台南五信之資產負債及其淨值評估，關於郭建成
    、郭秀琴部分於評估分類欄所「可望回收」、「收回無望」、「損失金額」之評
    估數據如何取得及評定，及向陽信銀行查明學書、廖雪昭、郭建成、郭秀琴等四
    人貸款及清償本息情形如何，及本件擔保標的是否經拍賣求償？其受償金額若干
    。
乙、被告方面：
壹、被告丁○○部分：
一、聲明：請求判決駁回原告之訴。
二、陳述：
（一）八十八年間財政部委託原告對台南五信為一般業務檢查時，發現台南五信逾放
      比率偏高，主要係辦理建築融資，多以分期借款集中使用辦理，且對關聯戶整
      體評估，致延滯後擔保品處分困難，為降低該社授信集中風險，提昇資產品質
      ，遂於八十八年八月十日以台財融字第00000000號函，請台南市政府
      依信用合作社法第二十七條規定，限制台南五信不得辦理分散借款集中使用授
      信，且辦理擔保放款，其擔保品之徵提以本人、配偶及二親等內之血親所有權
      為限，對未符限制之舊貸案件，屆期若符合下列條件之情形下始得辦理展期：
      1.繳息正常經徵信借戶信用良好，無逾期不良紀錄，2.抵押品經覆實鑑估，其
      放款值大於原貸金額，3.原授信條件不變，4.不得增資並須償還部分本金。嗣
      八十九年三月六日郭學書、廖雪昭就系爭四筆貸款聲請願以每筆償還五十萬元
      ，並繳清積欠三個月之利息為條件，要求更換借款人為郭建成、郭秀琴，並展
      期償還債務，由於郭學書、廖雪昭系爭四筆借款，不但已有延滯繳息之情形，
      且提供擔保品之郭建成、郭秀琴，與郭學書、廖雪昭間又無二親等內之血親關
      係，均不符上揭條件，因此，被告為符合上開規定，又衡量郭學書、廖雪昭同
      意償還二百萬元本金及繳清積欠之三個月利息，為減輕台南五信授信風險，而
      擔保品並未減少，及郭學書、廖雪昭又不同意擔任保證人之情形下，同意更換
      借款人，誠為符合催收逾放貸款之正常合理之決定，並無圖損害台南五信之背
      信或侵權行為之故意。
（二）綜觀郭學書於刑案偵查中，已證稱其非實際借款人，因與第三人郭福文是朋友
      ，郭建成就學中無法擔任借款人，所以郭福文找他們夫妻擔任借款人，利息由
      郭福文繳納，後來利息有三個月未繳納，台南五信找伊繳息，伊要求變更借款
      人，五信後來又要求伊擔任保證人，但伊不同意，後來五信要求繳納五十萬元
      及利息，郭福文於偵查中亦證稱因五信向郭學書催繳本息，郭學書向伊要求更
      換借款人，五信更換借款人時有要求另提供擔保品，因伊無擔保品可提供，所
      以五信要求償還部分本金，亦有要求郭學書擔保連帶保證人，但郭學書不願意
      等語。應可認定郭學書、廖雪昭並非實際借款人，台南五信一面要求郭學書擔
      任保證人，經其不同意而不可得時，乃要求每筆借款償還五十萬元，於知悉郭
      福文為實際借款人後，乃要求增加擔保物，郭學書、廖雪昭二人所償還之二百
      萬元及清償三個月之欠息，即係被告處理渠等夫妻請求更換借款人時為減少授
      信風險而收回之債權，均係盡職為維護台南五信權利之表現，被告絕無背信或
      欲侵害台南五信權益之故意。
（三）郭學書、廖雪昭於八十四年初貸系爭借款時，所提供之擔保物，係經合法鑑估
      認為足夠擔保債權之條件下始核貸，當時被告尚未擔任總經理，迨至八十九年
      間，郭學書等二人申請展期，並更換借款人時，由於經濟低迷，房地產價值大
      幅跌落，造成擔保品不足以清償債權之落差損失，乃客觀經濟因素所造成，而
      且在郭學書、廖雪昭申請更換借款人時，此項擔保物不足清償債務之損害之客
      觀因素業已發生並已存在，是以被告若採取強勢，不同意更換借用人並行使求
      償權，聲請拍賣擔保物，此際該不動產價值已不足清償債務，則台南五信所受
      損失，即不能苛責被告採取此項措施有何過失。
（四）至郭學書當時擔任台南市政府公務局長，然其與妻廖雪昭所有不動產均已設定
      抵押權，已無剩餘價值，又如依法強制執行其薪資，然八十八年度郭學書每月
      薪資約八萬三千元，廖雪昭每月薪資約四千二百元，則二人每月可扣款約二萬
      六千元，必需扣抵一百個月才能達到二百六十萬元，且若期間發生郭學書辭職
    　或第三人參與分配，則該部分債權能否順利達到收回之預計均在未定之天，究
    　非上策。反之，被告採取申准更換借款人而能即時收回二百六十萬元之本息，
　　　如此至少達到降低授信之風險並拉近擔保物價值與侵權金額差距之立即可見效
　　　果，實乃最切實又務實之決策，應認被告毫無過失可言。
（五）損害賠償之債，應以被害人實際損害為要件，茲本件擔保之不動產迄今尚未拍
      賣，則五信債權究竟發生多少損害，仍無法計算，原告僅憑致遠會計師事務所
      之預估，作為損害賠償之依據，亦嫌於法不合。
三、證據：提出財政部八十八年八月十日台財融第00000000號函、台南市政
    府八十八年八月二十日八八南市財金字第二七一五八號函各一份為證。
貳、被告甲○○、丙○○、己○○、庚○○部分：
一、聲明：請求判決原告之訴駁回。
二、陳述：
（一）被告四人係受僱於台南五信，被告四人與行政院金融重建基金或原告間均無委
      任關係，原告似無由依民法委任關係向被告主張負賠償之責。
（二）八十八年間財政部委託原告對台南五信為一般業務檢查，發現部分借款案件在
      徵提擔保品時，有「辦理擔保放款其擔保品之徵提以本人、配偶及二親等內血
      親所有之者限」之缺失，本件即屬之，故財政部於八十八年八月十日以台財融
      字第00000000號函要求改進，並要求對未符規定之舊貸款案件屆期時
      ，須符下列條件之情形下始得辦理展期：1.繳息正常經徵信借戶信用良好，無
      逾期不良紀錄，2.抵押品經覆實鑑估，其放款值大於原貸金額，3.原授信條件
      不變，4.不得增資並須償還部分本金。本件借款到期後，因延滯繳息已達三個
      月，故不符辦理展期之規定，因此若借款人不改由原擔保品提供人郭秀琴及郭
      建成繼續借款，則本件將無法符合財政部規定，故本件將借款人變更，係為因
      應財政部之要求。
（三）本件借款承辦人康榮洲於八十九年四月十一日收受郭建成、郭秀琴提出之借款
      申請書，並擬營業單位調查表之意見：「該案件原借款人郭學書於社會地位頗
      高，償還能力佳，因以收回五十萬元及利息繳清為由擬更換借款人，並免除為
      保證人，且申請金額減為扣除後六百三十萬元」，同年月二十日分別由分行襄
      理、副理、經理審核完成，營業單位經理批示意見為：「擬：(1)原貸六百八十
      萬元，收回本金五十萬元，並清償利息(2)利率以8.5%計息」，本案於同年月二
      十七日始交由總行審查部初步審核，足見本案之借款條件，包含更改借款人及
      自始即未列郭學書為保證人，均是由分行與本案新舊借款人協調後所擬具，被
      告四人或其他授信審議委員會成員並無參與決定，況與借款人協調授信條件，
      本就是分行營業單位之職權，被告四人本無置喙之餘地，被告或其他審議委員
      最後作成之結論，並無更動，自無特別寬厚於郭學書，難謂有任何為自已或第
      三人不法之利益，或損害本人利益之意圖。
（四）按信用合作社授信審議委員會係屬幕僚單位，並無決定授信案件准駁之權力，
      而係提供專業意見予決策層級（依序陳報總經理、理事主席及理事會）為准駁
      之參考，有財政部八十八年七月五日台財融字第八八七三三四五二號函可稽，
      被告等四人既無決定權，僅是單純表示意見，事實上即無損害本人之權利可言
      ，自不應將授信案件是否徵提郭學書之決定，認定是審議委員會成員所作之決
      定，況本案在第十八次授信審議委員會審理時，並無建議加徵郭福文為連帶保
      證人，但總經理即被告丁○○在最後之批示，則加徵郭福文為連帶保證人，足
      證授信審議委員會確實只是幕僚單位，單純提供意見，總經理有完全之決定權
      。
（五）本件原台南五信所以准郭學書變更借款人，雖是為符合財政部之規定，然被告
      四人另一重要的考量，是可以馬上收回本金二百萬元及利息六十多萬，可立即
      降低放款風險，倘若借款人不繳息時，將擔保品提出拍賣，因已收回二百六十
      多萬元，拍賣後不足受償，亦降低損失，對台南五信有利無弊，至加徵郭學書
      為連帶保證人，是希望能一網打盡，增加求償之可能性，但郭學書不同意，若
      堅持一定要列郭學書為連帶保證人，郭學書就不會同意清償二百六十萬元，將
      導致系爭四筆借款列為逾催款，須立即拍賣擔保品求償之結果，相較之下，因
      此先收回二百六十萬元以降低風險，實屬最佳之方案，被告四人基於專業考量
      所為之選擇既有利於五信，實難謂有侵害原台南五信權利之意圖。
（六）郭學書夫婦八十九年四月時，在原台南五信已逾期繳息三個月以上，財務惡化
      已見端倪，且郭學書夫婦在五信總借款四千零六十萬元，合庫一千九百六十四
      萬元，中興銀行二百五十萬元，合計六千二百七十四萬元，又郭學書年所得約
      一百三十萬元，薪資所得約一百萬元，此六千二百七十四萬元借款之利息支出
      每年共須四百八十萬元（以年率百分之八計算），故縱郭學書不吃不喝亦難償
      付，如此，豈可謂郭學書較當時根本尚無負債之郭建成更具清償能力？又郭學
      書在五信此四件貸款責任雖已免除，但在五信尚有其餘一千三百餘萬元借款未
      償，僅以一千三百餘萬原借款之利息，每月即需八萬六千餘元（以年率百分之
      八計算），郭學書每月薪資不過八萬三千元，已難償付，故原台南五信審查單
      位審查本案借款之審查人未實際審查郭學書之實際資力，僅以郭學書係服務於
      台南市政府擔任工務局長，即遽論郭學書有相當資力，顯有謬誤，況郭學書夫
      婦之借款均於九十年間遭查封拍賣，原台南五信以郭學書未償還之一千三百萬
      元參與分配，並未受償，適亦足證，被告四人對郭學書已無清償能力之判斷並
      無錯誤，被告四人決議免徵郭學書為連帶保證人，卻能收回本息二百六十萬元
      ，應無侵害原台南五信權利之虞。
（七）原告請求損害之金額係以每筆貸款以評估「可望收回」及「收回無望」之方式
      加以計算，就收回無望之部分則全部理賠，惟此評估之依據何在，原告並未證
      明，若認「可望收回」係指處分擔保品可收回之金額，「收回無望」係指處分
      擔保品後之損失，且致遠會計師事務所評估之金額無誤，則原告尚應證明「收
      回無望」金額即係處分擔保品後之損失，與被告四人未徵郭學書為連帶保證人
      間有相當因果關係，因縱使不免除郭學書之連帶保證責任，處分不動產之結論
      並不會不同，重點是在郭學書是否有能力就拍賣後不足受償部分之金額予以清
      償，然郭學書已無資力，已如前述，所以郭學書自不可能，也無能力就不足受
      償金額清償分文，既如是，被告四人以免徵郭學書為連帶保證人，作為回收二
      百六十萬元之代價，非但難謂係損害前台南五信之財產，反係有利於原台南五
      信減少損失，故賠償金額與被告四人未徵提郭學書為連帶保證人間，自難謂有
      相當因果關係。
三、證據：提出財政部八十八年八月十日台財融第00000000號、八十八年七
    月五日台財融第八八七三三四五二號函、營業單位調查表、台南五信授信申請暨
    批覆書、授信進度表、九十二年一月十七日調查局南部機動組調查筆錄、九十二
    年五月二十六日、九十二年五月二日、九十二年六月十日偵查筆錄、「郭學書、
    廖雪昭」八十九年四月聯合徵信中心資料、郭學書八十八年綜合所得稅報稅資料
    、分配表等影本各一份為證。
、被告乙○○部分：
　　被告乙○○未於最後言詞辯論期日到場，據其以前到場所為之陳述略以：
一、聲明：請求駁回原告之訴。
二、陳述：被告並未違法放貸，亦未為侵權行為。
丙、本院依職調取本院九十二年度金易字第五號刑事卷宗（含台灣台南地方法院檢察
    署九十二年度偵字第三七二九號、六五六一號、一０三０八號偵查卷宗）。
    理　　由
一、本件被告乙○○未於最後言詞辯論期日到場，核無民事訴訟法第三百八十六條各
    款所列情形，爰依原告聲請，就被告乙○○部分由其一造辯論而為判決。
二、原告起訴主張被告甲○○、乙○○、丙○○、己○○、庚○○係前台南五信授信
    審議委員，被告丁○○原係總經理，均係受台南五信委任處理事務之人，緣第三
    人郭學書、廖雪昭夫婦於八十四年二月間，以系爭房地向台南五信貸款，八十九
    年四月十七日郭學書夫婦要求更換借款人，改以郭建成、郭秀琴申貸，經台南五
    信審查小組評估認原借款人郭學書時任台南市工務局長，較郭建成二人具清償能
    力，被告甲○○、乙○○、丙○○、己○○、庚○○等五人於八十九年五月九日
    第十六次授信審議委員會決議「加徵郭學書為連帶保證人」，詎被告丁○○為求
    掩飾逾放比例，意圖損害台南五信之利益，未敘明具體理由，即批示請授信審議
    委員再研議，而被告甲○○、乙○○、丙○○、己○○、庚○○等五人為逢迎被
    告丁○○之意，竟基於共同損害台南五信利益之犯意聯絡，於該年度第十八次授
    信審議委員會再度決議「免再加徵郭學書為連帶保證人」，並經被告丁○○准予
    放貸，致貸放後隨即延滯繳息，共欠二千六百十六萬九千六百七十七元，而系爭
    房地經拍賣均無人應買，致生損害於前台南五信之財產，被告六人涉有背信罪嫌
    ，業經檢察官提起公訴在案。被告等人既受前台南五信委託處理授信事務，竟不
    依規定執行職務，致生損害於前台南五信，顯具有相當因果關係，依民法第一百
    八十四條、第一百八十五條共同侵權行為之損害賠償，及關於民法第五百四十四
    條關於委任關係之債務不履行之損害賠償等法律關係，被告等人自應負損害賠償
    責任。嗣第三人陽信銀行概括受讓前台南五信之資產負債，原告依行政院金融重
    建基金設置及管理條例第十條規定，業已賠付陽信銀行有關本件貸款之損失共計
    一千八百七十六萬七千六百七十七元，復依上開條例第十六條第四項規定，基於
    前開侵權行為及委任契約之法律關係，以自己名義行使對被告之損害賠償請求權
    。
三、被告丁○○、甲○○、丙○○、己○○、庚○○則以財政部於八十八年間委託原
    告對台南五信為業務檢查，發現五信逾放比偏高，遂於八十八年八月十日以台財
    融字第00000000號函請台南市政府依信用合作社法第二十七條規定，限
    制辦理擔保放款其擔保品之徵提，以本人、配偶及二親等以內血親所有權為限，
    未符限制之舊貸案，於屆期後應符合一定之條件始得辦理展期，嗣八十九年三月
    六日郭學書夫婦就系爭借款，聲明願以每筆償還五十萬元並繳清積欠之三個月利
    息為條件，要求更換借款人為郭建成、郭秀琴，並展期償還債務，因系爭借款擔
    保品提供人郭建成、郭秀琴與郭學書夫婦不符合上開二親等內血親關係之限制，
    被告丁○○為符合條件，且衡量郭學書夫婦同意償還二百萬元本金及繳清積欠之
    三個月利息六十萬元，擔保品並未減少，及郭學書夫婦又不同意擔任保證人之情
    形下，同意更換借款人，並免徵郭學書為連帶保證人，而可多收回二百六十萬元
    之代價，誠為符合催收逾放貸款之正常合理之決定，而被告丁○○於知悉第三人
    郭福文為實際借款及繳息人後，乃要求增加擔保物，雖結果未見效果，然由此應
    可反證被告丁○○絕無背信或欲侵害台南五信權益之故意，又在不能增加擔保品
    及無法強制郭學書擔任保證人之情形下，只有追加郭福文為連帶保證人，雖事後
    無法收回債權，然在郭學書夫婦申請更換借款人時，擔保品不足清償債務之客觀
    事實已經存在，縱若不同意更換借款人並強制行使求償權，此不足清償之事實並
    不能改變，即不能苛責被告此項措施有何過失，至郭學書當時雖擔任台南市政府
    工務局局長，然其與妻廖雪昭所有之不動產均已設定抵押權，已無剩餘價值，如
    強制執行其薪資，依八十八年度郭學書每月薪資約八萬三千元，廖雪昭每月薪資
    四千二百元各扣三分之一計算，必須扣抵一百個月才能達到二百萬元，若期間發
    生郭學書辭職或第三人參與分配，則該部分債權能否順利達到收回之預計均在未
    定之天，究非上策，反之，採取准更換借款人而能即時收回二百六十萬元之本息
    ，至少達到降低授信風險並減少損害之決策，應認被告毫無過失可言，況系爭借
    款擔保之不動產迄未拍賣，則五信實際損害額仍無法計算，原告以致遠會計師事
    務所之預估，作為請求損害之依據，亦嫌於法未合等語。被告甲○○、丙○○、
    己○○、庚○○另辯稱渠等與原告或行政院金融重建基金間無委任關係，且信用
    合作社之「授信審議委員會」係幕僚單位，並無決定授信案件准駁之權力，是否
    徵提郭學書為連帶保證人之決定，並不能認定是授信審議委員會之決定，本件借
    款條件，包含更改借款人及自始即未列郭學書為保證人，均是由分行與新舊借款
    人協調後所擬具之條件，被告四人並無參與決定，亦未更動條件，難謂有何為自
    己或第三人不法之利益，或損害本人之利益之意圖。至被告乙○○則辯稱無違法
    放款之侵權事實等語置辯。
四、原告起訴主張被告甲○○、乙○○、丙○○、己○○、庚○○係前台南五信授信
    審議委員，被告丁○○原係總經理，緣第三人郭學書、廖雪昭夫婦於八十四年二
    月間，以系爭房地向台南五信貸款，嗣八十九年四月十七日郭學書夫婦要求更換
    借款人，改以郭建成、郭秀琴申貸，經台南五信審查小組評估認原借款人郭學書
    時任台南市政府工務局局長，較郭建成二人具清償能力，被告甲○○、乙○○、
    丙○○、己○○、庚○○等人於八十九年五月九日第十六次授信審議委員會決議
    「加徵郭學書為連帶保證人」，詎被告丁○○批示請授信審議委員再研議，而被
    告甲○○等五人於該年度第十八次授信審議委員會再度決議「免再加徵郭學書為
    連帶保證人」，並經被告丁○○准予放貸，致貸放後隨即延滯繳息，共欠二千六
    百十六萬九千六百七十七元，而系爭房地經拍賣均無人應買。嗣第三人陽信銀行
    概括受讓前台南五信之資產負債，原告依行政院金融重建基金設置及管理條例第
    十條規定，業已賠付陽信銀行有關本件貸款之損失共計一千八百七十六萬七千六
    百七十七元，而被告六人涉有背信罪嫌，則已經檢察官提起公訴之事實，已據提
    出台灣台南地方法院檢察署九十二年度偵字第三七二九、六五六一號起訴書、概
    括讓與承受信用合作社契約書、賠付契約書、致遠會計師事務所執行約定程序報
    告書附表擔保放款評估表節本、財政部九十一年五月二十日台財融(三)字第０九一
    八０一０八０四號函等影本各一份為證，固堪信為真實。
五、惟被告等人則以前揭情詞置辯，經查：
（一）按依現今社會現金及信用交易併行之交易模式，評估個人之資產、償債能力時
      ，除考慮其實際財產，包含動產、不動產、有價證券收入外，另需將評估對象
      之社會地位、人際關係等，足以影響其調度資金之信用資產併予考量。惟信用
      資產係屬潛在之資產，與得立即交易之現實資產有所不同，仍須債務人妥善運
      用，始能轉換成為現實中可資變賣之財產。第三人郭學書於案發時係擔任台南
      市政府工務局局長，具有相當之社會地位及聲望，是評估其償債能力時，除其
      薪資所得外，亦會考量其潛在之資金調度能力。衡諸常情，其與配偶廖雪昭之
      資力當較甫退伍之郭建成，及亦受僱於資力不佳之郭福文之郭秀琴為佳，故當
      時台南五信審查小組，於第三人郭學書提出變更借款人申請時，經評估表示意
      見認為：借款人郭學書現任市政府工務局長（或原借款人為郭學書之妻），應
      較具清償能力，而更換之借款人郭建成目前為義務現役軍人，其還款來源為其
      父郭福文之事業收入（該員亦為本社催收戶），償還能力薄弱，借款人郭秀琴
      償還能力薄弱等語，固非無據。
（二）然被告六人所涉背信罪嫌，經檢察官提起公訴後，嗣經本院判決無罪確定等情
      ，業經本院依職權調取本院九十二年度金易字第五號刑事卷宗（含台灣台南地
      方法院檢察署九十二年度偵字第三七二九號、六五六一號、一０三０八號偵查
      卷宗）核閱無訛。第三人郭學書於前開刑事案件偵查及本院九十三年度金易字
      第五號刑事案件調查、審理中，迭次結證稱：其與廖雪昭僅係受第三人郭福文
      之邀，於八十四年間擔任本案借款之借款名義人，所借款項實際使用者為郭福
      文，貸款應繳之本息，亦係郭福文自行繳納。嗣因郭福文無力繳交貸款本息，
      台南五信向其追索，其與郭福文商議後，始向台南五信表示欲將本案貸款之借
      款人更改為郭建成與郭秀琴等語（見九十二年偵字第三七二九號第七十七頁至
      第七十九頁、九十三年度金易字第五號刑事卷第一卷第一一四頁、第二卷），
      核與第三人郭福文於前開刑事案件偵查中證稱：因前曾向臺南五信借貸多筆款
      項，恐有借款額度之限制，遂請郭學書、廖雪昭夫婦代為擔任本案貸款之借款
      人。嗣因經濟困難無力繳息，台南五信乃改向郭學書追討應繳本息，郭學書即
      向其表示欲更換借款人名義等語（參見九十二年偵字第三七二九號第一五二頁
      ）相符，足見本件實際借款人郭福文。則郭學書於第三人郭福文遲延繳息，並
      向台南五信表示欲變更借款人名義後，若台南五信不同意其請求，衡情其是否
      仍有意願繼續代第三人郭福文繳息，已有可疑。更且第三人郭學書於八十八年
      間，就本件借款曾遲延繳納三個月之本息（八十八年九月至同年十二月），並
      向台南五信申請減免違約金獲准等情，業據第三人郭學書於本院九十二年度金
      易字第五號刑事案件調查時，到庭結證明確，並有台南五信八十八年度第四十
      一次授信審核委員會會議紀錄一份附於該案刑事卷（見第一卷第一三四頁陽信
      銀行安順分行回函之附件）可稽，證人郭學書經臺南五信於八十八年間同意減
      免利息、違約金後，旋於八十九年二月至同年六月間，再次出現遲延繳交本息
      ，並進而為更換借款人名義之請求等情，亦有上開陽信銀行安順分行九十二年
      九月廿四日函附於上開刑事卷內可稽。是證人郭學書自行負擔本案貸款應繳之
      本息後，立即出現無法依約繳納之情狀，其是否有繼續負擔本件貸款應繳本息
      之能力，亦非無疑。綜此，第三人郭學書、廖雪昭就系爭借款於八十四年至八
      十八年間之繳息狀況雖屬正常，然實際並非第三人人郭學書、廖雪昭自行負擔
      ，而於郭福文遲延繳納本息後，第三人郭學書是否願承擔第三人郭福文之貸款
      ，已有可疑，況其嗣於八十八年間由其等自行負擔後，其繳款即行出現遲延繳
      納本息等違約情狀，則若台南五信不同意郭學書變更借款人名義之請求，第三
      人郭學書亦無能力繼續繳納貸款，則其極可能選擇拒絕繼續繳納系爭借款之本
      息。
（三）若第三人郭學書不顧其債信受損，逕為拒絕依約償還貸款時，身為債權人之台
      南五信依法亦僅能對第三人郭學書及廖雪昭所有之財產執行拍賣等程序，藉以
      取償。惟查封財產係屬限制債務人就其所有財產之運用，將嚴重影響債務人之
      債信，進而使其調度資金能力受限。是金融業者若逕行採取對債務人財產執行
      查封等強制執行程序時，往往會造成其他債權人相繼跟進亦對債務人之財產查
      封之連鎖效果，是債務人之債信、調度資金之能力，於查封之際，幾已宣告完
      全耗盡。而債權人可得求償者，亦僅限於執行程序可得查封變賣之債務人財產
      ，無從期待債務人藉由其債信另行提供財產擔保或清償借款。且強制執行程序
      變賣債務人財產所得款項，往往低於該財產之市價，是金融業者處理債務人遲
      延給付問題時，往往均會與債務人進行協商，直至債權人認定已無他法求償之
      情形下，方會採取查封等強制執行程序。此觀台南五信於第三人郭學書八十八
      年及八十九年兩度遲延繳納三個月之本息，卻未逕行採取查封等強制執行手段
      ，而係先以協商方式處理債務等情，亦可得知。故而如台南五信採取強制執行
      取償程序，依法僅得對證人郭學書、廖雪昭占有之動產，及登記其等名義之不
      動產等物依法執行取償。易言之，證人郭學書、廖雪昭縱仍擁有其餘資產，然
      已登記於他人名下，或交予他人占有中，除另有他證可資證明係屬證人郭學書
      、廖雪昭所有之物外，台南五信亦不得對之強制執行取償。是台南五信於八十
      九年第三人郭學書表示其與廖雪昭無力續行償還貸款款項時，即需面對可供強
      制執行取償之標的物僅有第三人郭學書、廖雪昭之薪資收入及登記於二人名下
      不動產，與第三人郭學書夫婦占有中之動產等物評估，至於第三人郭身居台南
      市政府工務局局長高位等社會地位等信用資產，均無法將之換價取償之困境。
      至證人郭學書、廖雪昭名下不動產，均已設定高額抵押，業據第三人郭學書於
      前開刑事案件偵查及法院調查時陳稱在卷，並有第三人郭學書八十九年公務人
      員申報財產書一份在卷可稽（見九十二年度金易字第五號行事卷宗第二卷第五
      十六頁至第五十九頁）。復依八十九年間不動產景氣低迷之情狀，縱拍賣第三
      人郭學書、廖雪昭所有之不動產，扣除其上優先受償之抵押權後，已難從中取
      償，縱系爭借款之擔保物欲藉拍賣求償亦不可得，此可由系爭四筆擔保不動產
      迄今法院多次拍賣，均未能拍定亦可得知。更且郭學書夫婦於八十九年間，在
      五信總借款金額達四千零六十萬元，合庫一千九百六十四萬元，中興銀行二百
      五十萬元，合計六千二百七十四萬元等情，有被告提出之八十九年四月聯合徵
      信資料可稽，又郭學書年所得約一百三十萬元，薪資所得約一百萬元，亦有其
      八十八年度綜合所得稅結算申報書可按，此六千二百七十四萬元借款之利息支
      出每年共須四百八十萬元（以年率百分之八計算），故縱台南五信扣押第三人
      郭學書之薪資，依目前實務上僅扣取薪資三分之一、獎金四分之三之數額，及
      上開多數債權人分配之結果，台南五信欲以郭學書為台南市政府工務局長之身
      分藉以獲得債務之清償，無異緣木求魚。如此，僅以郭學書當時為台南市政府
      工務局局長之身分，即謂其較當時跟本尚無負債之郭建成更具清償能力，並認
      被告等人准予郭學書變更借款人，並免加徵其為連帶保證人之請求，係為有害
      於台南五信利益之行為，實嫌率斷。
（四）再若本件被告不同意郭學書變更借款人之請求，因八十八年間財政部曾委託原
      告對台南五信為一般業務檢查，發現其部分借款案件在徵提擔保品時，有「辦
      理擔保放款其擔保品之徵提以本人、配偶及二親等內血親所有之者限」之缺失
      ，故財政部於八十八年八月十日以台財融00000000號函要求台南市政
      府對台南五信為上開限制，並要求對未符規定之舊貸款案件屆期時，須符下列
      條件之情形下始得辦理展期：1.繳息正常經徵信借戶信用良好，無逾期不良紀
      錄，2.抵押品經覆實鑑估，其放款值大於原貸金額，3.原授信條件不變，4.不
      得增資並須償還部分本金，台南市政府並於八十八年八月二十日以八八南市財
      金字第二七一五八號函請台南五信依財政部核處意見辦理等情，有被告提出上
      開財政部及台南市政府之函令告一份在卷可稽，堪信為真實。因本件擔保品提
      供人與借款人間不符合上開限制之結果，本件亦無從以郭學書之名義繼續辦理
      展期，除非郭學書繼續繳納系爭借款本息，否則台南五信將回到前述對郭學書
      強制取償之結果，然其結果對台南五信，並未必較為有利等情，已如前述，故
      被告等人同意郭學書變更借款人之請求，亦係為避免即刻對郭學書夫婦強制取
      償，增加無法回收債權之授信風險，並符合上開財政部之規定，所不得不為之
      選擇。
（五）而被告甲○○、乙○○、丙○○、己○○、庚○○等人於台南五信八十九年度
      第十八次授信審議委員會決議同意變更借款人同時，固曾要求加徵郭學書為連
      帶保證人等情，有上開台南五信八十九年度第十六次授信審議委員會會議記錄
      可按，然此決議僅係台南五信單方回應證人郭學書變更借款人之提議所為之表
      示，並非與第三人郭學書已達成之協議。況被告甲○○等五人於第十六次授信
      審議委員會中，雖決議加徵其為連帶保證人始得同意變更借款人名義，然第三
      人郭學書既要求變更借款人名義，若仍需擔任與債務人之義務幾無差異之連帶
      保證人，衡諸常情，第三人郭學書幾無可能同意該條件，第三人郭學書於前開
      刑事案件偵查中亦證稱，當時利息有三個月未繳，五信要求我繳息，我要求變
      更借款人後才願意繳，後來五信有打電話說要求伊擔任連帶保證人，但伊不同
      意，後來五信有要求繳納五十萬元及利息等語屬實（見九十二年度偵字第三七
      二九號偵查卷九十二年五月二日訊問筆錄第二十八頁），故雖被告甲○○等五
      人於第十六次授信審議委員會中決議加徵郭學書為連帶保證人，然既經郭學書
      拒絕在案，則台南五信顯無強制加徵其為連帶保證人之可能，且第三人郭學書
      於上開本院九十二年度金易字第五號刑事案件偵審中均結證稱：其向台南五信
      表示欲以繳清每筆貸款五十萬元之本金，及三個月之利息（計六十萬元）之條
      件，換取台南五信同意將借款名義人更換為郭建成及郭秀琴等語（見九十二年
      偵字第三七二九號卷第七十七頁至第七十九頁、本院九十二年度金易字第五號
      刑事卷第一一八頁第一一九頁），是第三人郭學書係欲以償還二百六十萬元之
      條件，換取台南五信同意將借款人名義由其與廖雪昭更換為郭建成、郭秀琴，
      並藉此免除其與廖雪昭就本件貸款應負擔之債務。依此，倘台南五信拒絕更換
      借款人名義為郭建成、郭秀琴，使證人郭學書、廖雪昭免除本件貸款債務，則
      證人郭學書本無可能償還二百六十萬元，且台南五信隨即面臨對郭學書追償之
      風險，然對郭學書追償，能否受償尚屬不確定，已如前述，而同意郭學書之要
      求，因郭學書即願償還二百六十萬元，而即刻可收回部分本金及利息，然原擔
      保之不動產不變，確可減低該貸款之授信風險，相較之下，難謂同意變更借款
      人，即係有害於台南五信之利益，亦不能謂被告等人即有損害台南五信之意圖
      。
（六）另信用合作社授信審議委員會係屬幕僚單位，並無決定授信案件准駁之權力，
      而係提供專業意見予決策層級（依序陳報總經理、理事主席及理事會）為准駁
      之參考，有被告提出之財政部八十八年七月五日台財融字第八八七三三四五二
      號函可稽，被告甲○○、乙○○、丙○○、己○○、庚○○等人既無決定權，
      僅是單純表示意見，事實上即無從為損害本人之行為可言，自不應將授信案件
      是否徵提郭學書之決定，認定是審議委員會成員所作之決定，況本件借款承辦
      人於八十九年四月十一日收受郭建成、郭秀琴提出之借款申請書，並擬營業單
      位調查表之意見：「該案件原借款人郭學書於社會地位頗高，償還能力佳，因
      以收回五十萬元及利息繳清為由擬更換借款人，並免除為保證人，且申請金額
      減為扣除後六百三十萬元」，同年四月二十日分別由分行襄理、副理、經理審
      核完成，營業單位經理批示意見為：「擬：(1)原貸六百八十萬元，收回本金五
      十萬元，並清償利息(2)利率以8.5%計息」，本案於同年月二十七日始交由總行
      審查部初步審核等情，有被告提出之營業單位調查表、授信申請暨批覆書、徵
      授信進度表各一份在卷可證，足見本案之借款條件，於八十九年度第十六次審
      議委員會提出討論時，包含更改借款人及免徵郭學書為保證人，均是由分行與
      本案新舊借款人協調後所擬具，被告甲○○、乙○○、丙○○、己○○、庚○
      ○等五人既無參與決定，雖被告等五人於第十六授信審議委員會開會時，決議
      加徵郭學書為連帶保證人，然嗣後既經郭學書表示不同意，並表示以免徵其為
      連帶保證人作為清償部分本金及利息之條件，則被告等五人於其後第十八次授
      信審議委員會，雖決議免加徵郭學書為連帶保證人，亦僅是尊重原貸款分行與
      借款人間協議授信條件之結果，並無特別寬厚於郭學書，況此亦僅係提供予決
      策層級參考而己，並非決議之結果有任何拘束力，此觀其後總經理即被告丁○
      ○於申請暨批覆書上尚且批示准貸放，並加徵郭福文為連帶保證人可知，身為
      授信審議委員之被告甲○○等五人，對系爭借款人變更案，並無決策權，難謂
      被告五人上開關於「免再加徵郭學書為連帶保證人」之決議，有任何為自已或
      第三人不法之利益，意圖損害本人利益之背信行為。
（七）按經授信審議委員會審議通過之案件，應依分層負責之授權制度，送請總經理
      、理事主席或理事會決定其准駁，理事會、理事主席或總經理對於授信審議委
      員會通過之授信條件有所調整者，應敘明具體理由，前台南五信授信審議委員
      會組織準則第八條第一項定有明文。原告主張本件郭建成及郭秀琴之授信金額
      因均為一千三百餘萬元，依該社分層負責之授權制度規定，其授信權限在總經
      理。詎該社總經理即被告丁○○於八十九年五月十六日批示請授信審議委員會
      再研議時，竟未依前開授信審議委員會組織準則規定，敘明具體理由等情，有
      台南五信內部簽呈附於偵查卷可稽，固屬實在，然此亦僅被告丁○○有違上開
      審議規則而己，是否有害於台南五信，仍應以實際情形為斷，另原告主張基於
      債權確保之原則，縱使郭學書拒絕擔任連帶保證人，被告等於再決議免加徵郭
      學書為連帶保證人之時，理應採取其他之債權確保措施，諸如加徵其他有資力
      之人為連帶保證人、補徵提其他擔保品或依擔保品現有之鑑估放款值詳實核貸
      等等才是，然原告所指諸如加徵其他有資力之人為連帶保證人、補徵提其他擔
      保品等，均須借款人郭學書同意，否則不可能實現，至依擔保品現有之鑑估放
      款值詳實核貸部分，然縱經重新鑑定擔保品，並降低核貸金額，亦須借款人願
      提前償還部分本金，否則此舉毫無意義，郭學書既已表明不願擔任連帶保證人
      情形下，則上開原告所謂其他債權確保措施，常理上郭學書自不可能接受，是
      原告以被告等人未再採諸如上開所列之債權確保措施，而推論被告等人有違背
      其任務之行為，毋寧過苛，況於當時郭學書既表示願償還部分本金及利息之情
      形下，已有效降低授信風險，被告等人應已盡其善良管理人之注意義務，實難
      再以被告等人未再要求郭學書徵提其他有資力之連帶保證人或擔保品，而課被
      告等人有何故意或過失損害台南五信之行為。
（八）至本件借款原告最終固未能全數收回債權，然其未能全數收回債權之原因甚多
      ，並非全部因本件變更借款人之結果，而其大部分原因應係供擔保之不動產未
      能變價完全清償之結果，然供擔保之不動產不足清償債權之事實，於郭學書未
      按期繳納利息時即已存在，換言之，若當時未同意郭學書變更借款人之申請，
      而郭學書採取拒絕繼續繳納本息之結果，依前述對當時郭學書財產狀況之說明
      ，台南五信仍只能就不動產變價取償，與本件有否變更借款人無相當因果關係
      ，雖原告一再主張郭學書當時擔任台南市政府工務局局長，較郭建成等人具清
      償能力，然原告始終未能舉證證明，若如本件被告不同意郭學書夫婦關於變更
      借款人之要求，而對郭學書、廖雪昭追償時，其債權如何可得確保之具體事實
      ，則其對其間之因果關係存在即未能為適當之證明。其單憑郭學書當時任台南
      政府工務局局長，遽推定渠等較具清償能力，對渠等追償亦可確保債權為由，
      進而認為被告丁○○同意郭學書變更借款人之申請，有損害台南五信利益之意
      圖，及被告甲○○、乙○○、丙○○、己○○、庚○○等五人，為逢迎被告丁
      ○○，而於授信審議委員會決議「免再加徵郭學書為連帶保證人」，為與被告
      丁○○有共同損害台南五信利益之犯意聯絡云云，自不足採。
（九）況參加存款保險機構之負責人或職員，意圖為自己或第三人不法之利益，或損
      害參加存款保險機構、中央存款保險公司或本基金之利益，而為違背其職務之
      行為，致生損害於參加存款保險機構、中央存款保險公司或本基金之財產或其
      他利益者，處三年以上十年以下有期徒刑，得併科新臺幣一億元以下罰金。參
      加存款保險機構之負責人或職員二人以上共同實施前項犯罪之行為者，得加重
      其刑至二分之一，並應負連帶賠償責任。第一項之未遂犯罰之。中央存款保險
      公司得以自己之名義，代參加存款保險機構或本基金向應負賠償責任之人，提
      起民事訴訟，行政院金融重建基金設置及管理條例第十六條固定有明文。惟參
      酌法條用語，及該條之立法理由係為防範參加存款保險機構之負責人或職員藉
      職務牟取不法不利益，以致發生道德風險之虞，而於該條第二項明定得加重處
      罰，以收嚇阻之效，並允許中央存款保險公司得以自己名義，代參加存款保險
      機構或本基金向應負賠償責任之人，提起民事訴訟等語，均僅表明得代為提起
      民事訴訟，並未明確規定存款保險機構或重建基金對應負賠償責任之人之賠償
      請求權已移轉予原告，再參酌現於立法院審議之「行政院金融重建基金設置及
      管理條例部分條文修正草案」第十六條之修正提案，將原第四項修正為「本基
      金依本條例規定辦理賠付後，在其賠付之限度內，取得參加存款保險機構對其
      負責人、職員因委任或僱傭契約所生之債務不履行損害賠償請求權或侵權行為
      損害賠償請求權，及其職務保證人、保證保險人及共同侵權行為人之損害賠償
      請求權。中央存款保險公司得以自己名義代本基金，提起民事訴訟或聲請承當
      訴訟」，明確規定損害賠償請求權之法定移轉等情，相較之下，於現行法對行
      政院金融重建基金於依該條例第十條之規定賠付後，該存款保險機構對其負責
      人、職員及其職務保證人、保證保險人、共同侵權行為人之損害賠償責任，在
      法未明文規定移轉予行政院金融重建基金或中央存款保險公司時，存款保險機
      構對其負責人、職員及該負責人、職員之職務保證人、保證保險人、共同侵權
      行為人之損害賠償請求權，並不當然移轉予行政院金融重建基金或中央存款保
      險公司。故原告依上開行政院金融重建基金依該條例第十條之規定賠付後，依
      同條例第十六條第四項規定，雖得以自己名義代參加存款保險機構對其負責人
      、職員提起損害賠償之民事訴訟，惟其係代位行使該請求權，而非基於法定移
      轉而取得對參加存款保險機構對其負責人、職員之損害賠償請求權，原告主張
      對被告有直接之損害賠償請求權，請求被告對自己為給付，亦屬無據。至原告
      雖提出財政部九十一年五月二十日台財融(三)字第０九一八０一０八０四號函為
      據，主張金融重建基金依上開條例第十六條第四項規定，於賠付缺口後，取得
      經營不善金融機構依法得向應負損害賠償責任之人求償之權利依據等語，然財
      政部並非法律之有權解釋機關，況其所述亦逾越法律文義解釋之範籌，本院自
      不受其拘束。
六、綜上所述，系爭借款已有逾期繳息之情形，當時第三人郭學書以變更借款人，始
    願繳息，並以清償每筆借款各五十萬元，及三個月利息，共計二百六十萬元為條
    件，要求變更借款人及免擔任連帶保證人，若台南五信不同意，勢必即刻對郭學
    書等人追償，然依當時郭學書之財產狀況，未必即能全部追償貸款，而以原借款
    人名義展期，亦有違前述財政部對台南五信授信展期之限制，而同意郭學書變更
    借款人之請求，可立即收回二百六十萬元之本息，提供之擔保品亦未減少，確實
    有降低授信風險之結果，被告等人所為同意更換借款人之判斷，並無明顯違背金
    融業者應有之專業判斷，而可認定確有損害臺南五信之不法意圖。縱渠等所為之
    決定，相對使郭學書受有免於受台南五信求償之利益，此亦被告等人採取前揭行
    為所生之結果，尚難僅以郭學書受有此利益，即逆推臺南五信必然受有損害。至
    原告主張被告等人應採取其他確保債權之措施，然依其所舉之措施，於當時實施
    顯有困難，而郭學書既已表示願清償二百六十萬元之本息，應已足以達到降低授
    信風險之結果，被告等人所為應已盡渠等善良管理人之義務，若以事後發生未能
    收回全數債權之結果，論斷被告人當時未採其他債權確保措施，即屬有故意過失
    ，毋寧過苛。至原告亦始終未能舉證證明當時如不同意變更借款人之請求，而對
    郭學書夫婦為追償，其債權應可確保之具體證明，則其以事後債權未能受償致受
    有損害之結果，反推被告丁○○同意郭學書變更借款人之申請，及被告甲○○、
    乙○○、丙○○、己○○、庚○○等人同意「免再加徵郭學書為連帶保證人」等
    行為，即係有害台南五信利益之意圖，尚不足採。況行政院金融重建基金設置及
    管理條例第十六條第四項之規定，僅使原告取得得以自己名義提起民事訴訟之權
    而已，即使其具有訴訟上當事人適格而已，換言之，原告依上開行政院金融重建
    基金依該條例第十條之規定賠付後，依同條例第十六條第四項規定，雖得以自己
    名義代參加存款保險機構對其負責人、職員提起損害賠償請求之民事訴訟，惟其
    係代位行使該請求權，而非基於法定移轉而取得對參加存款保險機構對其負責人
    、職員之損害賠償請求權，原告提其本件訴訟，主張對被告有直接之侵權行為損
    害賠償請求權及債務不履行之損害賠償請求，應直接向其為給付，亦屬無據。從
    而，原告基於民法第一百八十四條第一項、第一百八十五條侵權行為法律關係，
    及民法第五百四十四條關於委任之債務不履行損害賠償之法律關係，起訴請求被
    告應連帶給付原告一千八百七十六萬七千六百七十七元之損害額，及自起訴狀繕
    本送達翌日起至清償日止，按年息百分之五計算之利息，即無理由，應予駁回。
七、又本件原告並未陳明願供擔保，聲請宣告假執行，則被告丁○○請求駁回原告關
    於假執行之聲請，自無審酌必要，併此敘明。
八、另關於原告依民法第二百二十七條（原告誤載為第二百七十七條）不完全給付規
    定所為之請求，因其於訴訟中已表明不再請求，故本院對此部分請求自無庸再予
    審酌。又本件判決結果已臻明確，兩造關於原告所受之損害額究為若干，及其他
    攻擊防禦並舉證方法，因對判決結果無影響，本院自不再逐一論述，附此說明。
九、結論：原告之訴為無理由，依民事訴訟法第三百八十五條第一項前段、第七十八
    條，判決如主文。
中　　　華　　　民　　　國　　九十三　　年　　　十　　　月　　二十七　　日
                                臺灣臺南地方法院民事第二庭
~B法　　　官　高榮宏
右為正本係照原本作成。
如對本判決上訴，須於判決送達後廿日內向本院提出上訴狀。
中　　　華　　　民　　　國　　九十三　　年　　　十　　　月　　二十七　　 日
~B法院書記官　李培聞
